臺灣高等法院民事裁定　　　　　　　　　100年度抗字第237號
抗　告　人　李宜鴻
相　對　人　板信商業銀行股份有限公司
法定代理人　劉炳輝
代　理　人　鄭士文
上列當事人間假處分事件，抗告人對於中華民國99年10月29日臺
灣臺北地方法院99年度全字第612號所為裁定提起抗告，本院裁
定如下：
    主  文
抗告駁回。
抗告費用新臺幣壹仟元由抗告人負擔。
    理  由
一、相對人於原法院聲請意旨略以：三普股份有限公司（下稱三
    普公司）於民國99年9月27日邀連進隆、黃幼伶為連帶保證
    人，與相對人簽具金額新臺幣（下同）800萬元之授信綜合
    額度契約，於同年9月30日向相對人申請撥款500萬元（下稱
    系爭授信債權），期間自99年9月30日起至100年9月30日止
    ，利率為年息4.75%。三普公司、連進隆、黃幼伶竟於相對
    人撥款後之同年10月4日，分別將自己所有如原裁定附表
    一、二、三所示之不動產（下合稱系爭不動產）以信託為原
    因過戶予抗告人，並於同年10月8日及11日完成所有權移轉
    登記。經相對人實地查訪三普公司已未對外營業；連進隆、
    黃幼伶亦逃匿無蹤。債務人之財產應為全體債權之共同擔保
    ，三普公司、連進隆、黃幼伶之信託行為已造成相對人債權
    無法全數受償之損害，為防止抗告人再為上述之行為而使法
    律關係複雜致日後難以執行，爰依民事訴訟法第532條之規
    定，願供擔保以補釋明之不足，請准予對抗告人受讓之系爭
    不動產宣告假處分等語。
二、抗告人抗告意旨略以：按假處分之聲請係針對「金錢以外之
    請求」所為之保全程序，本案中相對人所欲保全之請求內容
    卻為借款返還請求權，其性質實屬於金錢債權之請求，依法
    應不予准許其假處分之聲請。另相對人聲請本件假處分並未
    盡釋明之責，僅泛稱經相對人實地查訪三普公司已未對外營
    業；連進隆、黃幼伶亦逃匿無蹤云云，可見相對人之釋明不
    足，相對人並無請求之原因存在。又本件信託行為並無任何
    侵害相對人債權之情事，因此相對人聲請假處分為無理由，
    爰提起本件抗告請求廢棄原裁定云云。
三、按債權人就金錢請求以外之請求，欲保全強制執行者，得聲
    請假處分。請求及假處分之原因，應釋明之，釋明如有不足
    ，而債權人陳明願供擔保或法院認為適當者，法院得定相當
    之擔保，命供擔保後為假處分，民事訴訟法第532條第1項、
    第533條準用第526條第1項、第2項分別定有明文。次按假處
    分，非因請求標的之現狀變更，有日後不能強制執行，或甚
    難執行之虞者，不得為之，同法第532條第2項亦有明文。所
    謂請求標的之現狀變更，係指為請求標的之物，其從前存在
    之狀態，已有變更或將有變更而言。而假處分係保全強制執
    行方法之一種，原為在本案請求尚未經判決確定以前，預防
    將來債權人勝訴後，因請求標的之現狀變更，有日後不能強
    制執行或甚難執行之虞者而設，至債權人聲請假處分所主張
    之權利，債務人對之有所爭執者，應於現在或將來有訴訟繫
    屬時，請求法院為本案之判決，以資解決，尚非聲請假處分
    時，先應解決之問題（最高法院69年台抗字第72號判例意旨
    參照）。
四、經查：
（一）相對人主張三普公司邀連進隆、黃幼伶為連帶保證人，與
      相對人簽立金額800萬元之授信綜合額度契約，於同年9月
      30日向相對人申請撥款500萬元。三普公司、連進隆、黃
      幼伶於相對人撥款後之同年10月4日，分別將系爭不動產
      以信託為原因過戶予抗告人，並於10月8日及11日完成移
      轉登記，業據相對人提出授信綜合額度契約、撥款申請書
      各1件為憑，足認相對人就其請求之原因已為相當之釋明
      。又相對人另提出土地登記第二類謄本（部分）、建物登
      記第二類謄本（部分）、財團法人金融聯合徵信中心資料
      3份、律師函、財產歸屬資料清單、各類所得資料清單、
      綜合所得稅各類所得資料清單（見原審卷第6-29、40-6 7
      頁）作為假處分原因之釋明，自其所提上開資料觀之，三
      普公司、連進隆、黃幼伶原所有之系爭不動產均已設定高
      額抵押權予第三人、三普公司之債務總額高達180,280,00
      0元，大額退票未清償註記總張數4張，總金額為6,907,00
      0元，最近一次退票記錄為99年10月8日；連進隆之債務總
      額高達182,520,000元，大額退票未清償註記總張數4張，
      總金額為6,907,000元，最近一次退票記錄為99年10月8日
      ；黃幼伶之債務總額亦高達163,857,000元，大額退票未
      清償註記總張數3張，總金額為30,000,000元，最近一次
      退票記錄為99年10月7日，足見經濟狀況已趨惡化。而相
      對人主張其實地查訪三普公司，發現三普公司已未對外營
      業，而連進隆、黃幼伶亦逃匿無蹤等情，亦據其提出現場
      查勘之照片8幀為證（見原法院卷第36-39頁）。另相對人
      指稱三普公司、連進隆、黃幼伶分別將系爭不動產信託移
      轉登記與抗告人之事實，復有相對人提出之土地登記第二
      類謄本（部分）、建物登記第二類謄本（部分）（見原審
      卷第30-35頁）為憑，堪認相對人就假處分原因亦已釋明
      ，雖此部分釋明尚有不足，惟相對人業已陳明願供擔保以
      補釋明之不足，其依民事訴訟法第532條規定，聲請假處
      分，洵屬有據，應予准許。
（二）抗告人雖辯稱假處分之聲請係針對金錢以外之請求所為之
      保全程序，本件相對人所欲保全之請求內容為借款返還請
      求權係金錢請求，與假處分要件不合云云。惟相對人對於
      三普公司、連進隆、黃幼伶之債權雖屬金錢債權，然三普
      公司、連進隆、黃幼伶原有之系爭不動產，即屬渠等之資
      力，為相對人將來債權實現之擔保，現該擔保之現狀變更
      ，相對人認其債權有受損害之虞，其所欲保全強制執行者
      係命三普公司、連進隆、黃幼伶塗銷系爭動產所有權移轉
      登記之金錢以外之請求，故其聲請假處分，自合於民事訴
      訟法第532條第1項規定。至於本件信託行為是否有侵害相
      對人債權之情事，為本案訴訟有無理由之實體問題，即非
      本件假處分所得審就之事項，附予敘明。
五、據上論結，原裁定供擔保金額准許相對人假處分之聲請，並
    無違誤。抗告意旨指摘原裁定不當，求予廢棄，為無理由，
    應予駁回。
六、據上論結，本件抗告為無理由，裁定如主文。
中    華    民    國    100    年    2    月    25    日
                    民事第十八庭
                        審判長法  官  湯美玉
                              法  官  李慈惠
                              法  官  丁蓓蓓
正本係照原本作成。
本裁定除以適用法規顯有錯誤為理由外，不得再抗告。如提起再
抗告，應於收受後10日內委任律師為代理人向本院提出再抗告狀
。並繳納再抗告費新台幣1000元。
中    華    民    國    100    年    2    月    25    日
                               書記官  陳思云